【裁判字號】    99,台簡上,6
【裁判日期】    990325
【裁判案由】    確認本票債權關係不存在
【裁判全文】
最高法院民事裁定                九十九年度台簡上字第六號
上  訴  人  甲○○
訴訟代理人  林耀立律師
被 上訴 人  乙○○
上列當事人間請求確認本票債權關係不存在事件，上訴人對於中
華民國九十八年十二月十七日台灣台北地方法院第二審判決（九
十八年度簡上字第四二一號），提起上訴，本院裁定如下：
    主  文
上訴駁回。
第三審訴訟費用由上訴人負擔。
    理  由
按對於民事訴訟法第四百二十七條第二項簡易訴訟程序之第二審
判決，其上訴利益逾第四百六十六條所定之額數者，當事人僅得
以其適用法規顯有錯誤為理由，逕向最高法院提起上訴。此項上
訴，須經原裁判法院之許可；而其許可，以訴訟事件所涉及之法
律見解具有原則上重要性者為限。此觀同法第四百三十六條之二
第一項、第四百三十六條之三第一項、第二項規定自明。又原裁
判法院認上訴應行許可，並添具意見書，將訴訟卷宗送交最高法
院，最高法院審查後如認上訴不應准許者，依同法第四百三十六
條之五第一項規定，仍應以裁定駁回之。次按，票據為文義證券
及無因證券，票據上之權利義務，悉依票上所載文義定之，與其
基礎之原因關係各自獨立。票據上權利之行使，不以其原因關係
存在為前提，執票人行使票據上權利時，就其基礎之原因關係確
係有效存在之事實，自不負舉證責任。至於票據債務人以自己與
執票人間所存抗辯之事由，對抗執票人，依票據法第十三條規定
之反面解釋，固非法所不許，惟應由票據債務人就該抗辯事由存
在負舉證之責任。而票據債務人如主張執票人係以惡意、無對價
或不相當之對價取得票據者，尤應由其就該事由負舉證之責。本
件上訴人起訴請求確認被上訴人持有伊簽發之系爭本票之債權不
存在，原審本於上開舉證責任分配原則，並依調查證據之結果暨
全辯論意旨，以：上訴人未能證明其係受脅迫而簽發系爭本票予
被上訴人，且被上訴人與上訴人間有美金二百萬元之債權債務關
係存在，上訴人未返還全部款項，而簽發系爭本票以為擔保，被
上訴人自非無對價取得系爭本票，難認本票債權不存在等詞，而
為其敗訴之判決，自難謂適用法規顯有錯誤，所涉及之法律見解
亦不具有原則上之重要性。上訴人逕向本院提起第三審上訴，不
合於民事訴訟法第四百三十六條之二第一項及第四百三十六條之
三第二項之規定而不應許可，其上訴難謂合法。
據上論結，本件上訴為不合法。依民事訴訟法第四百三十六條之
五第一項、第九十五條、第七十八條，裁定如主文。
中    華    民    國  九十九  年    三    月  二十五  日
                      最高法院民事第一庭
                          審判長法官  蕭  亨  國
                                法官  葉  勝  利
                                法官  高  孟  焄
                                法官  許  澍  林
                                法官  黃  秀  得
本件正本證明與原本無異
                                      書  記  官
中    華    民    國  九十九  年    四    月    七    日
                                                      K

司法院資訊處製作；財團法人民間司法改革基金會備份。
